臺灣高等法院臺中分院刑事判決　　95年度上重更(二)字第67號
上　訴　人
即　被　告　乙○○
 　　　　　 　　　　（現另案在臺灣彰化看守所附設勒戒所
選任辯護人　張淑琪律師
上列上訴人因違反毒品危害防制條例案件，不服臺灣彰化地方法
院九十四年度訴緝字第一一號中華民國九十四年九月二十七日第
一審判決（起訴案號：臺灣彰化地方法院檢察署九十一年度偵字
第三七四六號），提起上訴，經判決後，由最高法院第二次發回
更審，本院判決如下：
    主  文
原判決撤銷。
乙○○販賣第一級毒品，處有期徒刑拾貳年。
扣案之第一級毒品海洛因（送驗標示為Ｈ（＋）者，合計淨重一
五二．七五公克）沒收銷燬之，扣案包裝海洛因之塑膠袋貳只（
淨重二．三九公克）及白粉壹包（送驗標示為Ｈ（－）者，淨重
二七．五二公克）均沒收。
    事  實
一、乙○○曾於民國（下同）八十四年間，因犯施用毒品罪，經
    本院判處有期徒刑三年確定；另於八十五年間，再因施用毒
    品罪及非法吸用化學合成麻醉藥品罪，經本院分別判處有期
    徒刑三年三月及五月，且定其應執行刑為有期徒刑三年六月
    確定。嗣乙○○因犯上開各罪被判處之有期徒刑經接續執行
    ，並於八十五年一月三日入監，於八十八年二月十三日因縮
    短刑期假釋出獄，其假釋期間須至九十一年四月二日才縮刑
    期滿，但乙○○又於假釋期間施用毒品，其假釋乃被撤銷，
    目前正執行殘刑（有期徒刑三年一月又二十六日）中。
二、惟乙○○在上開假釋期間，因仍施用毒品所費不貲，其乃於
    八十九年三月十七日晚上八時三十分之前某時，基於營利之
    意圖，向中部地區不詳姓名之毒販，以不詳價格販入第一級
    毒品海洛因二大包（送驗標示為Ｈ（＋）者，海洛因合計淨
    重一五二．七五公克，包裝海洛因之塑膠袋二只淨重二．三
    九公克），其後為摻加白粉稀釋分裝販賣，乙○○乃於八十
    九年三月十七日晚上八時三十分許，攜帶上開販入之第一級
    毒品海洛因二包及其所有供摻加稀釋之白粉一包（送驗標示
    為Ｈ（－）者，淨重二七．五二公克），駕駛車牌號碼不詳
    之白色自小客車前往友人丙○○（業經本院九十年度上訴字
    第三八八號刑事判決以幫助販賣第一級毒品罪名，判處有期
    徒刑七年六月確定）在彰化縣員林鎮出水里出水巷二四號之
    住處，要向丙○○借用磅秤分裝海洛因。丙○○明知其情，
    但因當時為通緝犯身分，為避免警方至其住處查緝，乃基於
    幫助乙○○販賣第一級毒品海洛因之犯意，建議乙○○到其
    提供之其他偏僻地點分裝。乙○○聽從其建議，乃駕駛上開
    自小客車，搭載丙○○前往丙○○所提供位於彰化縣員林鎮
    湖水里湖水巷五之十五號附近之工寮，並由丙○○交付其所
    有之磅秤一個，乙○○即以磅秤與現場丙○○所有之塑膠分
    裝袋六包及自己攜帶之白粉一包，稀釋分裝上開第一級毒品
    海洛因。惟至同日晚上九時許，因彰化縣警察局員林分局林
    厝派出所警員曾瑞權等人駕駛警車至上開工寮附近巡邏，而
    警員曾瑞權等人已查知上開工寮係丙○○曾經躲藏之處所，
    又見該處動靜可疑，乃將警車停在距離工寮約三十公尺處，
    隨後步行要到上開工寮查看。惟走至上開工寮後門，丙○○
    聞聲即由上開工寮房間跑出，丙○○見警前來，初仍捏編假
    名意圖曚混走避，但仍被警識破而以通緝犯之身分加以逮捕
    。此後丙○○要引導警員至上開工寮另一間房間查看時，乙
    ○○即乘隙從上開工寮跑出。警員雖聞聲從房間外出，並要
    追躡，但乙○○已迅速駕車逃逸，致未被逮捕。此後警員曾
    瑞權等人乃又到乙○○跑出之房間內查看，因而於上開房間
    內之桌上及地下等處，分別扣得乙○○所有要分裝出售之第
    一級毒品海洛因二包（送驗標示為Ｈ（＋）者，海洛因合計
    淨重一五二．七五公克，包裝海洛因之塑膠袋二只淨重二．
    三九公克）、供摻加稀釋之白粉一包（送驗標示為Ｈ（－）
    者，淨重二七．五二公克），及丙○○所有供乙○○分裝稀
    釋海洛因出售使用之磅秤一個及塑膠分裝袋六包（上開磅秤
    及塑膠分裝袋均已於丙○○幫助販賣第一級毒品案件執行沒
    收），始查悉上情。
三、案經彰化縣警察局員林分局報請台灣彰化地方法院檢察署檢
    察官偵查起訴。
    理  由
一、訊據本案上訴人即被告乙○○（以下簡稱為被告）雖坦承伊
    確與丙○○認識，但矢口否認其有公訴人所指訴之犯罪情事
    ，辯稱：伊未於上開時間前往丙○○之住處及工寮，扣案之
    第一級毒品海洛因等物亦非伊所有，伊曾有之白色車輛早於
    八十五年間即賣出，於八十九年間係駕駛黑色ＣＥＦＩＲＯ
    廠牌之自小客車，不可能有駕駛白色自小客車搭載丙○○前
    往上開工寮之情事，且丙○○於警訊及偵查初訊時曾供稱扣
    案之第一級毒品海洛因係住在草屯的「小虎」所有，但伊並
    無「小虎」之綽號，伊與丙○○認識十多年，丙○○對於伊
    之綽號為「阿牛」而非「小虎」、「小牛」，並無混淆之可
    能，再徵之丙○○歷審所提出之答辯狀均稱此人為「小虎」
    或「小牛」，足證「小虎」另有其人，又如丙○○所稱與伊
    好幾年沒有聯絡，伊怎麼會貿然攜帶毒品到丙○○處請求幫
    忙？丙○○有可能因為八十四年間搭乘伊所駕駛車牌號碼Ｐ
    Ｚ－１８１７號自小客車被警查獲持有毒品，進而被法院驗
    尿判刑因此撤銷假釋，乃挾怨誣攀，其證詞並非真實，伊應
    不為罪云云。被告之選任辯護人另稱：本件毒品究係向何人
    於何時何地以何種價格販入，並無證據足據，且被告於案發
    前有長期施用海洛因的習慣，借用磅秤僅為秤看看重量是否
    足夠，並無證據足證被告欲將販入之毒品轉售圖利云云。
二、然查，查獲本案警員曾瑞權除曾於偵查中具結證稱：「我們
    巡邏到那附近，知道該工寮是通緝犯丙○○落腳處，見該處
    動靜可疑，把警車停在工寮下方三十公尺處，步行上去查看
    ，到達工寮後門丙○○跑出來，我們就帶他到工寮內查看，
    結果聽見有人跑出屋外，我打開前門要查看時那人駕車逃逸
    ，但是未看清車牌號碼，我們在屋內桌上看到一大批海洛因
    、電子磅及塑膠袋」、「丙○○從事後發現毒品房內跑出來
    ，被我們抓到，我們帶他到別房間查看時，另名不詳人士從
    發現毒品房間內跑出來」、「我們以為其他房內另有人在，
    但沒有想到事後發現毒品房間還有人在」、「丙○○由房間
    內走出來，並編一假名字騙我們」、「桌上、地板上均有海
    洛因、分裝袋、磅秤」等語（見八十九年度偵字第二三七四
    號偵卷第十三至十五頁）之外，並於本院本案更一審審理時
    ，再證稱此人係駕駛白色自小客車逃逸明確（見本院更一審
    卷宗第七九頁）。足證警員曾瑞權等人除當場查獲丙○○一
    人外，確有目睹另一人自上開被查獲扣案海洛因之房間跑出
    ，並駕駛車牌號碼不詳之白色自小客車逃逸無誤。
三、次查，本案證人丙○○在其被訴幫助販賣第一級毒品案件之
    警訊，雖供稱：八十九年三月十七日晚上八時三十分許，係
    由「小虎」駕車搭載其至彰化縣員林鎮湖水里湖水巷五之十
    五號附近工寮，經警查扣海洛因、磅秤、分裝袋係「小虎」
    所有，「小虎」是三天前認識的等語（見警卷第二、三頁）
    ，另於八十九年三月十八日移送檢方第一次偵訊時陳稱：扣
    案海洛因、磅秤、分裝袋係「小虎」的，伊認識他二、三天
    而已等語（見八十九年度偵字第二三七四號偵卷第十一頁）
    ，但丙○○嗣後於八十九年三月三十日之偵訊，即已明確向
    檢察官供稱扣案之第一級毒品海洛因係被告所有（見八十九
    年度偵字第二三七四號偵卷第二四、二五頁），嗣於八十九
    年四月十八日之偵訊期日，丙○○亦同此供述（見八十九年
    度偵字第二三七四號偵卷第五五、五六頁），此後在其被訴
    幫助販賣第一級毒品之臺灣彰化地方法院八十九年度訴字第
    八五○號刑事案件及本院九十年度上訴字第三八八號刑事案
    件審理時，丙○○亦均供稱扣案之第一級毒品海洛因係被告
    所有，此有上開刑案卷宗偵、審筆錄可憑。嗣在本案偵、審
    中，丙○○除在偵查中具結證述：「查扣之分裝袋及磅秤是
    我的」、「八十九年三月十七日晚上乙○○打電話要到我那
    裡坐，我說我通緝不方便，之後他拿毒品海洛因到我住處秤
    ，他說向人買的」、「因當時我人通緝中，不方便，我說要
    坐到工寮坐，我不知他拿毒品，到車上才說秤借他一下，他
    向人買了些毒品」「乙○○說向人買了些藥，要秤看看」等
    語（見九十一年度他字第八四八號偵卷二○、二一頁，本案
    證人丙○○於偵查中所為對被告不利之證述，並無證據顯示
    有不法取供之情形，被告及其選任辯護人亦未合理釋明上開
    供述有顯不可信之情況，依刑事訴訟法第一百五十九條之一
    第二項規定，該證人於偵查中之證言自具有證據能力，併此
    敘明）之外，其亦在原審法院以證人身分證述：「與被告認
    識很久，從二十多歲開計程車時即認識，被告綽號「阿牛」
    ，二人無仇，查扣的毒品確實是被告乙○○所有，他來找我
    借磅秤說要秤東西，我因為是通緝犯，不喜歡別人到我家，
    就帶他去我大哥的工寮那裡，丙○○是借磅秤，塑膠袋本來
    就在工寮那裡，是我做生意用的，後來警察來巡邏，他就趁
    機駕車逃逸，我在警局作筆錄時稱東西是「阿牛」（台語）
    的，警察錯聽成「小虎」，當時是選舉期間警察很忙，筆錄
    作錯也沒有訂正，但我有向檢察官說東西是「阿牛」即乙○
    ○所有，被告車子好像是白色等情（見本案原審卷宗第七八
    至八一頁）。後在本院更一審審理時，證人丙○○再證述：
    「扣到的海洛因及分裝袋六包是我的，本來就放在工寮裡面
    ，乙○○說他要到我那邊坐，我說不方便，我有告訴他我的
    磅秤在工寮，他就載我到工寮，他的車子是白色的，不管是
    「阿牛」、「小虎」或是「小牛」、「阿虎」都是指被告乙
    ○○等語（見本院更一審卷宗第七七、七八頁）。嗣於本院
    本審審理時證人丙○○復到庭證稱：「隔天剛好選舉，我才
    回到員林，乙○○打電話給我，說要到我那邊，我告訴他不
    方便，他說要跟我借東西，我告訴他我放在工寮，他開白色
    的車到我家，載我到工寮，後來警察搜索，他跑出去，警察
    進去後，發現有海洛因。我們是十幾年的朋友，八十四年我
    剛假釋出來，找不到工作，他當時在做工程，我去找過他。
    在本案發生十幾天前，我們有見過面，只是沒有（常）在聯
    絡而已。我以前供述毒品的所有人，不管是「小虎」或是「
    阿牛」，就是在講被告等語（見本審卷宗九十五年十二月二
    十七日審判筆錄第五頁至第八頁）無誤。而就證人丙○○之
    上開證詞，被告雖以前開情詞，辯稱證人丙○○對伊不利之
    證詞不足採信。然查：
（一）對照丙○○在被警查獲之後，以被告身分在警、偵訊及一
      、二審法院所為之供述，可知除查獲當日之警詢筆錄及翌
      日之偵訊筆錄，丙○○供稱海洛因是「小虎」所有之外，
      其自第二次偵訊筆錄開始，以至第一、二審歷次法院訊問
      筆錄，丙○○均明確供述扣案之海洛因係被告所有。雖丙
      ○○在上開警訊及第一次偵訊供出扣案之海洛因是「小虎
      」所有。惟本案經警查扣之上開海洛因、分裝袋、磅秤等
      物，係在上開工寮房間之桌上、地板上被警查獲，業經證
      人即警員曾瑞權證述明確。再依據警員曾瑞權證述丙○○
      曾在該處隱匿等情，足證丙○○供、證上開工寮係其提供
      乙節，應非虛構。若有人會攜帶上開扣案之海洛因到丙○
      ○所提供之上開工寮房間為上開分裝、稀釋，而全不避諱
      丙○○，此人自堪認係熟識並信任丙○○之人，謂丙○○
      不知此人之真正姓名，顯悖常情。則丙○○在上開警訊及
      第一次偵訊供述扣案之海洛因是「小虎」所有乙節，已意
      在迴護而無意供述此人之真正身分，「小虎」之綽號即可
      能係其隨意捏造，被告以其並無「小虎」之綽號，即認丙
      ○○之指、證不實，尚非可採。況丙○○於查獲當日之警
      詢筆錄及翌日之偵訊筆錄，係稱全部扣案物品（包括毒品
      海洛因、磅秤及分裝袋等）均為三天前才認識之不詳真實
      姓名綽號「小虎」之人所有，顯然急於撇清自己為警查扣
      上開證物之責任，依此，隨意編造一人之綽號、住所，及
      供稱僅認識三日而無法得知其真實姓名及住址致警無法追
      查等語，尚不違背一般常情。因此證人即製作丙○○警詢
      筆錄之警員丁○○於本院本審審理時到庭證稱：丙○○的
      警詢筆錄記載扣案物品是「小虎」的，是丙○○自己說的
      等語（見本審卷宗九十六年二月十四日審判筆錄第三頁）
      ，即難採有利於被告之證據。又丙○○在其被訴幫助販賣
      毒品案件，無論是起訴書或本院判決書（一審係判決丙○
      ○無罪），均未審認「小虎」是否即係本案被告，且均認
      定被告係幫「小虎」販賣毒品海洛因，有上開起訴書及判
      決書在卷可憑。則丙○○在其被訴上開案件所具名之答辯
      狀陳稱此人為「小虎」，或於應訊時依據訊問內容再供稱
      「小虎」，亦應係其本人或幫其撰寫書狀之人為因應上開
      起訴書及判決書之記載而為辯解，或為因應訊問事項而為
      供述所致，尚難因此即認定其對被告之指證不實。被告據
      此為辯，尚非可採。再丙○○縱曾偶將「阿牛」供證為「
      小牛」，但此亦係指被告，此情業據丙○○於本院更一審
      及本審證述明確。其將「阿牛」暱稱為「小牛」，亦非無
      此可能。被告將丙○○對其始終一致之指證內容棄於不論
      ，以上開綽號用語之部分差異，即據以辯稱丙○○之指證
      不可採信，此部分所辯亦為本院所不採。
（二）又本案證人丙○○雖曾於八十四年十二月二十二日搭乘被
      告所駕駛車牌號碼為ＰＺ－１８１７號之自小客車被警查
      獲毒品海洛因一小包，但因此包海洛因實係被告所有，丙
      ○○旋被檢察官於八十五年一月三十一日為不起訴處分，
      此情有臺灣彰化地方法院檢察署八十四年度偵字第八六六
      八號不起訴處分書在卷可稽（見八十九年度偵字第二三七
      四號偵卷第四一頁）。證人丙○○既經檢察官於八十五年
      一月三十一日即為不起訴處分，豈有可能在此後之本案上
      開案發及審理期間，仍為此事而挾怨誣攀被告？被告此部
      分所辯，亦為本院所不採信。再由其等二人在上開刑事案
      件，因被採尿均有毒品反應，因而被同案起訴施用毒品罪
      嫌（起訴書見八十九年度偵字第二三七四號偵卷第四三頁
      ）觀之，反足證明證人丙○○於本案案發之前，確早與被
      告認識，且至案發時二人至少已認識四年多之時間，自無
      誤認被告之虞。依此交情被告找尋同為施用毒品之丙○○
      借用磅秤分裝毒品，亦係事理之常，是故被告辯稱：伊與
      丙○○好幾年沒有聯絡，伊怎麼會貿然攜帶毒品到丙○○
      處請求幫忙云云，尚非可採。至丙○○縱事後因上開施用
      毒品行為而經撤銷前案假釋，然此應與被告無涉，亦無可
      能因上開情形於四、五年後會故意陷害被告而誣指查扣海
      洛因為被告所有，蓋此經查證結果苟非事實，對己亦無任
      何好處可言。
（三）再者，本案被告於上開案件駕駛之ＰＺ－１８１７號之白
      色自小客車（當時登記被告之子曹榮志所有）雖已於八十
      五年二月間登記為他人所有，有交通部公路總局臺中區監
      理所彰化監理站於九十五年五月十九日以中監彰字第○九
      五○○一二六八二號函檢送本院之汽車車主異動歷史查詢
      表在卷可稽（見本院更一審卷宗第四二頁）。惟依據交通
      部公路總局臺中區監理所彰化監理站函覆本院內容，可見
      被告在本案上開案發期間之前，曾有登記之000－00
      00號及ＰＳ－９９５６號等車輛早於八十四年三月三十
      一日及八十七年四月二十四日即均分別被註銷牌照，此後
      被告在上開案發期日之前，亦未再辦理任何車輛之車主登
      記，則被告於上開案發時間如有駕車，應係駕駛登記他人
      名義車輛。此部分既無任何資料可考，被告亦有可能駕駛
      登記他人所有之車輛，況證人丙○○與曾瑞權均一致證稱
      ：被告當時是駕駛白色車輛乙節，已如上述，則被告辯稱
      ：伊於八十九年間係駕駛黑色ＣＥＦＩＲＯ廠牌之自小客
      車，不可能有駕駛白色自小客車搭載丙○○前往上開工寮
      之情事云云，何能信為真正。不特如此，本案證人丙○○
      於上開時、地被警查獲之後，因其具有通緝犯之身分，乃
      被立即送監執行，有其前科及執行資料在卷可憑。另本案
      證人丙○○於上開時、地被警查獲之後，因其在警訊並未
      供述被告之姓名，故查獲本案之警員曾瑞權等人，並無在
      二、三日後又到被告家中查證車輛之事，檢察官亦係依據
      丙○○之嗣後供述，才分別於八十九年四月七日及同年月
      十一日簽發搜索票交付警員，到被告在彰化縣員林鎮○○
      路○段二一六號及同鎮○○路三七巷四號住處執行搜索，
      此情已據警員曾瑞權在本院更一審證述明確，並有上開搜
      索票二紙在卷可稽（見八十九年度偵字第二三七四號偵卷
      第四八、五八頁）。則設若被告並非將扣案海洛因攜至上
      開工寮之人，其在住所被搜索前，應不知丙○○因此遭警
      逮捕之事。詎被告卻於原審法院供稱：「事情經過二、三
      天，（有去找小虎），因為他跟我借車，後來警察來我家
      查我那台車，所以我才去找他問原因，是不是發生事情，
      不然為何警察來查我的車子」、「事情發生前一天（小虎
      到我家）」「小虎是在事情發生前一天騎機車到我家借車
      ，那時我看到東西，但不知道那東西是什麼」等語（見原
      審卷宗第八一頁反面），且迄今仍無法指出向其借車之「
      小虎」為何人。以此與丙○○之上開供詞與證詞相互印證
      ，益見丙○○上開不利於被告之指證，應屬真實可信。至
      證人戊○○於本院本審審理時證稱：伊於八十九年四月七
      日依據檢察官核發之搜索票去搜索被告住所，並無發現任
      何與毒品有關之不法事證，也沒有印象有發現一輛白色轎
      車等語（見本院本審卷宗九十五年十二月二十七日審判筆
      錄第三頁），因搜索當時距離案發時間已有二十日之久，
      尚無法以此做為有利於被告之證據。
（四）綜上理由，被告所辯上開各情，為本院所不採信。證人丙
      ○○於其二審法院訊問時，供稱當初因為害怕被告報復，
      所以一開始不敢供出被告姓名（見本院九十年度上訴字第
      三八八號卷宗第六七頁），衡情尚無違背常情。且證人丙
      ○○為警查獲後，以被告身分接受偵、審期間，對於有關
      其刑責部分，雖有隱匿，但對被告向其借用磅秤之情節，
      及其基於通緝中之考量才帶被告去工寮之過程先後供證則
      均大致相符，並無明顯相異之處。再參酌證人丙○○在原
      審法院已證稱其與被告並無仇怨，被告亦未當庭表示與證
      人丙○○有何嫌隙，難認證人丙○○有何攀誣被告之動機
      等情以觀，證人丙○○上開不利於被告之指證為本院所採
      信。
四、又本案被告雖於原審辯稱扣案物品是「小虎」所有，惟審判
    長問：「你怎麼知道東西是小虎拿去的？」，被告答稱：「
    因為小虎是我的朋友，．．．．．．事情發生後，我透過一
    個跟他在一起的人去找小虎，這個人一直躲，所以找不到小
    虎」，審判長問：「那你怎麼知道東西是他的？」，被告答
    ：「小虎有跟我說」，審判長問：「你就找不到人了，他怎
    麼跟你講？」，被告答：「他去我家找我，後來發生事情，
    我才知道」，審判長問：「你何時去找小虎？」，被告答：
    「事情經過二、三天，因為他跟我借車，後來警察來我家查
    那台車，所以我才去找他問原因，是不是發生事情，不然為
    何警察來我家查我的車子」審判長問：「小虎何時去你家？
    」被告答：「事情發生前一天」，審判長問：「我剛才問你
    ，怎麼知道東西是他的，你說小虎去你家跟你說的？」被告
    答：「我不是聽小虎說，是事情發生後，我聽丙○○的家人
    告訴我，我才知道」，審判長問：「我剛剛問你怎麼知道是
    小虎拿東西去工寮，你說是小虎跟你說的？」，被告答：「
    小虎是在事情發生前一天騎機車到我家借車，那時我看到東
    西，但不知道是什麼東西」、「我不知道小虎的名字，他是
    四十一、四十二歲的人，我現在找不到他，我要透過朋友才
    找得到，他是我朋友的朋友．．．．．．他跟我朋友阿田很
    好，我不知道阿田的名字，只知他住竹北，我知道他的電話
    ，但是因為很久沒聯絡，已經忘記了」云云（見原審卷宗第
    八一、八二頁）。由前揭被告之供述，可知其一開始辯稱是
    因為小虎告知，才知道警方查獲之物為小虎所有，嗣詢問其
    二人見面時機，被告復改稱事先只看到小虎攜帶之物品，不
    知為何物，且案發後沒有辦法找到小虎，而是聽聞證人丙○
    ○的家人轉述才知道發生事情云云，所辯矛盾不一，顯有卸
    責之情。另查證人丙○○到案後僅陳述被告駕駛白色車輛帶
    他去工寮，未提供其他任何可資辨識車輛特徵之相關資料，
    證人曾瑞權警員於偵訊時亦證稱當場沒有記下逃逸者之車號
    ，是以此之前，並無任何卷證資料顯示有特定廠牌、車號之
    車輛曾出現在案發地點，倘若「小虎」確另有其人，證人丙
    ○○如何能夠指述共犯所駕駛之車輛為被告所有？是以被告
    辯稱「小虎」另有其人，及扣案海洛因確為「小虎」所有云
    云，不可採信。
五、又本案被告雖曾請求鑑定扣案物品是否留有被告之指紋，惟
    查扣案之電子磅秤及塑膠袋，已分別在另案執行時拍賣或銷
    燬，有執行紀錄表影本在卷可稽，是無法採得此部分指紋。
    至扣案之海洛因外包裝，經法務部調查局鑑識後，亦未能發
    現清晰可供比對之指紋，其原因在於「本案毒品外包裝已經
    破損、皺折，非完整保存，故難採集指紋，另證物在蒐證、
    運送或其他處理過程中，若遭人觸摸亦有可能破壞原留指紋
    而無法清晰採得」，此有法務部調查局鑑定通知書（文號：
    調科貳字第094002 60580號）在卷可稽（見原審卷宗第六三
    頁）。從而本案已無可供比對指紋之相關證物，但前揭證據
    已足以證明被告為海洛因之持有者，故是否進行指紋鑑定對
    事實認定不生影響。另被告之子曹榮志於本院更一審證稱：
    被告在白天都跟伊一起工作，伊無法確定八十九年三月十七
    日晚上被告是否在家，伊亦無法確定當晚被告做什麼事情，
    是曹榮志之上述證詞亦難據為有利被告之認定，附此敘明。
六、復查證人丙○○於偵審時一再供稱：被告拿毒品海洛因到我
    住處秤，他說是向人買的等語（見八十九年度偵字第二三七
    四號偵卷第二四、二五頁、九十一年度偵字第八四八號偵卷
    第二一頁、臺灣彰化地方法院八十九年度訴字第八五０號第
    二五、七二頁），再查扣案之白色粉末二包經法務部調查局
    鑑驗結果，均為毒品海洛因（送驗標示為Ｈ（＋）者，合計
    淨重一五二．七五公克，純度52.80%，包裝海洛因之塑膠袋
    二只淨重二．三九公克），有法務部調查局鑑定通知書附卷
    可憑（見八十九年度偵字第二三七四號偵卷第四六頁），足
    見查扣之海洛因數量頗鉅，純度甚高，遠逾供己施用之數量
    。另本案扣押物品清單雖漏未記載同被查扣之白粉一包，但
    依據扣押物品照片（見八十九年度偵字第二三七四號偵卷第
    三頁）、扣押物品清單記載海洛因毛重為一八七．二公克、
    淨重一八一．七公克（經送鑑定之合計淨重僅為一五二．七
    五公克，包裝重二．三九公克）、以及法務部調查局鑑定通
    知書就送鑑扣押物鑑定結果，另鑑出白粉一包（送驗標示為
    Ｈ（－）者，淨重二七．五二公克，並無海洛因或安非他命
    等毒品成分），上開白粉一包與海洛因二包之合計淨重為一
    八○．二七公克與扣押物品清單所記載海洛因之淨重為一八
    一．七公克大約相當，有法務部調查局同上鑑定通知書在卷
    可稽等情，警方當時應係將此白粉誤認為海洛因而同送鑑定
    ，才漏載上開白粉一包。上開白粉一包既與海洛因同被查獲
    ，且扣案毒品海洛因之純度高達52.80%，已逾常人施用毒品
    海洛因之純度甚多，依據上開各情，自堪認定上開白粉一包
    係被告所有並用來供稀釋分裝毒品海洛因之物。另外，在現
    場扣案之磅秤、分裝袋經檢察官勘驗為磅秤長十三．五公分
    ，寬七公分，屬一攜帶型電子秤，分裝袋則係透明之夾鏈袋
    ，規格有三種，大型者：九．七公分，寬五．八公分，中型
    者：長七．八公分，寬五．二公分，小型者：長六公分，寬
    四公分等情，亦有勘驗筆錄及照片存卷足稽（見八十九年度
    偵字第二三七四號偵卷第三五、三六頁），足證被告確有要
    分裝毒品海洛因之行為。又本案被告不可能無中生有，上開
    海洛因二包又尚未分裝，且證人丙○○亦一再供稱：被告有
    告知毒品係向他人所買，要到其住處秤重等語，再參酌被告
    當時係居住在彰化縣員林鎮之情，應堪認定被告應係於八十
    九年三月十七日晚上八時三十分之前某時，向中部地區不詳
    姓名之毒販，以不詳價格販入上開第一級毒品海洛因（合計
    淨重一五二．七五公克）。至被告係向何人於何時何地以何
    種價格販入，因被告否認犯行而無從查證，但並不影響被告
    確有意圖出售而販入第一級毒品海洛因之行為。另外，上開
    扣案之海洛因依其純度及重量既已超過常人供己施用之數量
    ，被告又請證人丙○○帶其到地處偏僻之工寮要進行稀釋秤
    重分裝，衡情亦應足認被告當係為賣出之目的，而販入上開
    第一級毒品海洛因。又我國查緝販賣毒品執法甚嚴，對於販
    賣海洛因者尤科以重度刑責，又販賣海洛因既係違法行為，
    當非可公然為之，亦無公定價格，且容易分裝並增減份量，
    而每次買賣之價量，可能隨時依雙方關係深淺、資力、需求
    量及對行情之認知、來源是否充裕、查緝是否嚴謹、購買者
    被查獲時供述購買對象之可能風險之評估等情形，而異其標
    準，非可一概而論，但販賣之人從價差或量差中牟利之方式
    雖異，其意圖營利之販賣行為則同一。是以因海洛因量微價
    高，販賣者率有暴利可圖，茍非意圖販賣營利，一般人焉有
    可能甘冒重度刑責而販賣海洛因，是若謂被告無賺取買賣價
    差以營利之意圖，而是要將上開大量之第一級毒品海洛因無
    償（或不賺取價差）轉讓他人，此與情理有違。被告係意圖
    營利而販入扣案之海洛因欲供稀釋分裝出售，以牟取利益，
    事證甚明。是被告之選任辯護人為被告辯稱：並無證據足證
    被告欲將販入之毒品轉售圖利云云，尚不足採。雖證人丙○
    ○間又有證稱：其不知被告攜帶毒品，或被告未告知毒品來
    源與用途，或不知被告有販賣毒品等事，但上開事項均與證
    人丙○○被訴罪責是否成立有關。證人丙○○在其被訴案件
    既均否認犯罪，就此部分自有為卸己責而隱匿實情之虞，其
    就此部分所為之證詞，尚難據為有利被告之認定。其在本院
    更一審雖又證稱：不知被告攜帶之物係海洛因，係被警員查
    獲才知道等情。但如係此情，證人丙○○又何必刻意提供上
    開偏僻之工寮給被告分裝毒品？且證人丙○○在被警查獲之
    前，係從被告分裝毒品之房間跑出，已據警員曾瑞權證述在
    卷，而證人丙○○坦承案發之前曾經施用過海洛因，在此情
    形，其豈會對被告放在桌上及地板上之海洛因視而不見？證
    人丙○○此部分證詞，亦為本院所不採。此外，證人丙○○
    幫助販賣第一級毒品海洛因被判刑確定之事實，復有原審法
    院八十九年度訴字第八五○號、本院九十年度上訴字第三八
    八號及最高法院九十度台上字第六二一三號刑事判決在卷可
    參。綜上說明，本案被告之犯罪事證已甚明確，其犯行堪以
    認定。
七、按毒品危害防制條例業於九十二年七月九日經修正公布全文
    ，並於公布後六個月施行。被告行為時在新法施行之前，而
    新、舊法第四條第一項關於販賣第一級毒品罪之規定，其構
    成要件及法律效果並無不同，即比較新、舊法結果，新法並
    未有利於被告，從而，依據刑法第二條第一項前段之規定，
    本件應適用被告行為時之毒品危害防制條例論處。又按毒品
    危害防制條例第四條第一項所謂販賣行為，不以販入後復行
    賣出為必要，祇要以營利之意思為目的，而有販入或賣出二
    者其一之行為，即足構成；行為人持有第一級毒品，有以主
    觀上營利售賣意圖而販入第一級毒品，其雖未及賣出，仍應
    論以販賣第一級毒品罪既遂罪責。本案被告持有大量第一級
    海洛因並進行稀釋、分裝之事實，足資認定其係以營利之意
    圖而販入，並準備賣出，已如前述，是核被告所為，係犯修
    正前毒品危害防制條例第四條第一項之販賣第一級毒品罪。
    被告在販入之後，為賣出目的而持有第一級毒品海洛因之低
    度行為，已被其販賣第一級毒品之高度行為所吸收，不另論
    罪。又本案被告雖因施用毒品無法自拔，致罹重典，但其販
    入上開第一級毒品海洛因，尚未及賣出即被警查獲，所為尚
    未對社會治安及國民健康產生實際之危害，相對於長期大量
    販賣毒品之大毒梟而言，被告犯罪之情節顯顯然較輕，倘仍
    遽以處以法定本刑之最低刑度即無期徒刑，實屬情輕法重，
    且難謂符合罪刑相當性及比例原則，是其犯罪情狀相較於法
    定本刑之最低度刑即無期徒刑，猶嫌過重，在客觀上足以令
    人感覺過苛而予以同情，是其犯罪情狀尚非無可憫恕，爰依
    刑法第五十九條規定酌減其刑（按刑法第五十九條規定雖經
    修正，但係就刑之酌減標準見解之明文化，非屬法律之變更
    ）。再按被告行為後，刑法業於九十四年二月二日經總統命
    令修正公布，並於九十五年七月一日施行。其中刑法第六十
    四條及第六十五條，亦經修正施行，舊法第六十四條係規定
    ：死刑不得加重；死刑減輕者，為無期徒刑或為十五年以下
    十二年以上有期徒刑；新法第六十四條則修正為死刑不得加
    重；死刑減輕者，為無期徒刑。而舊法第六十五條規定：無
    期徒刑不得加重；無期徒刑減輕者，為七年以上有期徒刑；
    新法第六十五條則修正為無期徒刑不得加重；無期徒刑減輕
    者，為二十年以下十五年以上有期徒刑；舊法顯對被告有利
    ，依刑法第二條第一項前段規定，應適用行為時法即修正前
    刑法規定。再按刑法第三十三條第五款亦經修正公布，修正
    後刑法第三十三條第五款規定「罰金：新臺幣一千元以上，
    以百元計算之」，與修正前刑法第三十三條第五款規定「罰
    金：（銀元）一元以上」不同。比較新舊法結果，以修正前
    即行為時法較有利於被告，故依刑法第二條第一項前段規定
    ，本案被告所犯販賣第一級毒品罪之最低法定罰金刑部分，
    自應適用行為時之法律即修正前刑法第三十三條第五款規定
    決定其罰金部分之法定刑。
八、原審判決就被告上開所犯予以論罪科刑，固非無見，惟原審
    判決漏未認定被告有攜帶上開白粉一包要稀釋毒品海洛因之
    事實，故漏未將上開白粉一包宣告沒收，又被告係向丙○○
    借用磅秤，而塑膠分裝袋六包則係丙○○放在工寮由被告自
    行取用，原審判決認丙○○係交付磅秤與塑膠袋予被告，均
    有未洽，且原審判決未審酌被告所為，是否得依刑法第五十
    九條之規定酌減其刑，亦有未合。是本案被告上訴否認犯罪
    ，其上訴雖無理由，但原審判決既有上開可議之處，即屬無
    可維持，自應由本院將原審判決予以撤銷改判。爰審酌被告
    之品行、其犯罪動機、販賣第一級毒品之犯罪情節及對社會
    治安及國民健康所生潛在危害及犯罪後之態度等一切犯罪情
    狀，量處被告有期徒刑十二年。扣案之第一級毒品海洛因（
    送驗標示為Ｈ（＋）者，合計淨重一五二．七五公克），應
    依毒品危害防制條例第十八條第一項前段之規定宣告沒收銷
    燬之；扣案包裝海洛因之塑膠袋二只（共重二．三九公克）
    及白粉一包（送驗標示為Ｈ（－）者，淨重二七．五二公克
    ），均係被告所有供販賣海洛因所用之物，應依毒品危害防
    制條例第十九條第一項之規定宣告沒收。
據上論斷，應依刑事訴訟法第三百六十九條第一項前段、第三百
六十四條、第二百九十九條第一項前段，修正前毒品危害防制條
例第四條第一項、第十八條第一項前段、第十九條第一項，刑法
第二條第一項前段、第十一條、第五十九條，判決如主文。
本案經檢察官甲○○到庭執行職務。
中　　華　　民　　國　　96　　年　　3 　　月　　7 　　日
            刑事第八庭    審判長法　官  羅  得  村
                                法　官  劉  榮  服
                                法　官  張  靜  琪
上列正本證明與原本無異。
如不服本判決應於收受送達後十日內向本院提出上訴狀，其未
述上訴之理由者並得於提起上訴後十日內向本院補提理由書 (均
須按他造當事人之人數附繕本)。
                                書記官  陳  妙  瑋
中　　華　　民　　國　　96　　年　　3 　　月　　7 　　日
附錄條文
修正前毒品危害防制條例第四條第一項：
製造、運輸、販賣第一級毒品者，處死刑或無期徒刑；處無期徒
刑者，得併科新臺幣一千萬元以下罰金。
